臺北高等行政法院判決
　　　　　　　　　　　　　　　　　　 93年度訴字第02910號
　　　　　　　　　　　　　　　.
原　　　告　甲○○
訴訟代理人　黃振源　律師
被　　　告　財政部臺北市國稅局
代　表　人　張盛和（局長）住同上
訴訟代理人　乙○○
上列當事人間因綜合所得稅事件，原告不服財政部中華民國93年
7月14日台財訴字第0930015851號訴願決定，提起行政訴訟。
本院判決如下：
    主  文
原告之訴駁回。
訴訟費用由原告負擔。
    事  實
壹、事實概要：
  一本案系爭事實背景如下：
    (一)本案原告之配偶林高彩霞，將其所有坐落斗六市○○段社
      口小段100-134及100-106地號土地租予一大育樂股份有限
      公司（下稱一大公司），但雙方沒有書立書面契約，亦不
      明其間之租金約定。
    (二)上開土地租約之雙方當事人，以口頭約定，由一大公司出
      資並以地主林高彩霞之子林宏吉名義為起造人，建造房屋
      （門牌號碼：雲林縣斗六市○○路○段19號1至4層）。
    (三)取得上開房屋之使用執照以後，再由林宏吉與一大公司簽
      訂房屋租賃契約（有書面契約為憑），供該公司經營電影
      院業務使用，房屋租約內容如下：
      1.租賃期間自民國（下同）88年4月1日起至113年3月31日
        止，25年內房租全免。
      2.於租期屆滿時承租人將房屋無條件交與房屋出租人。
      3.房屋及土地出租人願以出租的土地連同地上物提供擔保
        予承租人向銀行辦理貸款融資，作為建築之需用資金。
  二被告機關依上開客觀事實，而為以下之事實涵攝，並作成補
    稅及裁罰處分：
    (一)先由財政部臺灣省中區國稅局雲林縣分局（以下稱雲林縣
      分局）依查得資料，確認系爭房屋實際支付之工程造價為
      新台幣（下同）34,000,000元（含稅），而核定租賃所得
      為32,380,952元（34,000,000/1.05=32,380,952，即系爭
      二筆租賃所得15,916,500元及16,464,452元），並通報被
      告併課原告88年度綜合所得稅，核定其綜合所得總額為33
      ,216,809元，淨額為32,737,809元。
    (二)被告另以原告短漏報其本人、配偶營利、利息及租賃所得
      計32,418,333元，短漏所得稅額12,420,584元，除補徵稅
      額外，另依法按漏稅額處以罰鍰4,376,500元（計至百元
      為止）。
  三原告對核定增列其配偶租賃所得32,380,952元及所處罰鍰不
    服，申經復查結果，准予核減租賃所得13,923,810元，變更
    核定綜合所得總額為19,292,999元，淨額為18,813,999元，
    並核減罰鍰1,963,400元，變更罰鍰為2,413,100元，而駁回
    原告其餘之復查聲明。
  四原告對上開遭復查駁回之部分提起訴願，而經訴願駁回，因
    此提起本件行政訴訟。
貳、兩造聲明：
  一原告聲明：
    求為判決撤銷原處分（復查決定）及訴願決定。
  二被告聲明：
    求為判決駁回原告之訴。
參、兩造之爭點：
  一原告主張之理由：
    (一)查原告配偶於該年度業已申報有租賃所得68,400元，此為
      實際取得之租金，並無另向一大育樂股份有限公司分別取
      得15,916,500元及16,464,452元租金之事實，被告不知以
      何依據認定原告配偶有該二筆租賃所得，而原告既未收受
      前開二筆租金，故對原處分有關稅額及罰鍰之處分自不能
      甘服。是請告知該二筆租金核課之依據。
    (二)若被告機關認為坐落雲林縣斗六市○○路○段19號房屋係
      由一大育樂股份有限公司興建後由原告配偶取得所有權，
      因而充為租金之一部分亦有違誤，蓋查坐落雲林縣斗六市
      ○○路○段19號房屋係由林宏吉自行籌資興建，其資金來
      源係由林宏吉為共同債務人向三信商業銀行股份有限公司
      貸款，委託明信營造有限公司興建，興建款項由三信商業
      銀行按工程進度核撥款項予營造公司，營造公司並據此開
      立發票予林宏吉收執，此有建物、土地登記簿謄本資料可
      查，鈞院亦可向三信商業銀行及明信營造公司查證其建屋
      資金流程確為如此，故其並非得設算租金者。
    (三)按「城市地方房屋之租金，以不超過土地及其建築物申報
      總價年息10%為限」為土地法第97條第1項所明定，又「第
      97條．．．之規定，於租用基地建築房屋均準用之。」復
      為土地法第105條所明定，是本件被告就租金之設算是否
      符合土地法第97條、第105條強制規定，自有待斟酌。故
      被告就此部分之核課顯有違誤。
  二被告主張之理由：
    (一)本稅部分：
      1.按「財產租賃所得及權利金所得之計算，以全年租賃收
        入或權利金收入，減除必要損耗及費用後之餘額為所得
        額。．．．三、財產出租，收有押金或任何款項類似押
        金者，或以財產出典而取得典價者，均應就各該款項按
        當地銀行業通行之一年期存款利率，計算租賃收入。但
        財產出租人或出典人能確實證明該項押金或典價之用途
        ，並已將運用所產生之所得申報者，不在此限。四、將
        財產借與他人使用，除經查明確係無償且非供營業或執
        行業務者使用外，應參照當地一般租金情況，計算租賃
        收入，繳納所得稅。五、財產出租，其約定之租金，顯
        較當地一般租金為低，稽徵機關得參照當地一般租金調
        整計算租賃收入。」為所得稅法第14條第1項第5類第3
        款、第4款及第5款所明定。又「某證券公司與地主訂定
        土地租賃契約，並約定於承租期間以土地出租人之子名
        義為房屋起造人及所有權人，建造房屋供該公司無償使
        用13年，則該房屋之建造成本，應認係承租土地之對價
        ，與支付租金之性質相同，應按該公司於各該年度實際
        支付之工程造價，歸課土地出租人之租賃收入。惟上揭
        由承租人代付之工程款項，其給付對象並非出租人，給
        付時可免依所得稅法第88條規定扣繳所得稅，但應依同
        法第89條第3項規定列單申報免扣繳憑單。」及「．．
        ．說明：二、土地承租人依約定於該房屋建造完成後無
        償使用該房屋至土地租賃期滿，使用期間所發生之稅捐
        、修理費、保險費及為使出租之財產能供出租取得收益
        所支付之合理必要費用，如約定土地出租人負擔且能提
        示證明文件者，則依本部82年6月22日台財稅第82148
        9474號函釋規定按各該建屋年度承租人實際支付之工程
        造價歸課土地出租人之租賃收入時，其所得之計算，准
        予減除當年度所核定之必要損耗及費用。」復分別為財
        政部88年6月22日台財稅第000000000號及85年5月22日
        台財稅第851905235號函所明釋。
      2.本件原告之配偶林高彩霞將其所有坐落斗六市○○段社
        口小段100-134及100-106地號土地出租（口頭約定）予
        一大公司，雙方約定以承租人一大公司出資並以地主林
        高彩霞之子林宏吉名義為起造人，於上開土地興建雲林
        縣斗六市○○路○段19號1至4層房屋（此為土地所有權
        人林高彩霞所知悉），於取得使用執照後，由林宏吉與
        一大公司簽訂房屋租賃契約，租賃期間自88年4月1日起
        至113年3月31日止，25年內房租全免，於租期屆滿時承
        租人將房屋無條件交與出租人，且出租人願以出租的土
        地連同地上物提供擔保予承租人向銀行辦理貸款融資，
        作為建築之需用資金，有林高彩霞及林宏吉之談話筆錄
        附卷可稽。經雲林縣分局查得該建築物於88年3月12 日
        取得雲林縣政府建設局使用執照，登記起造人為林宏吉
        ，又該系爭房屋係由林宏吉與明信營造股份有限公司（
        以下簡稱明信公司）於87年間簽訂合約興建，工程總價
        為34,000,000元（含營業稅價），並開立買受人為林宏
        吉之統一發票，惟該工程款係由一大公司以該公司之支
        票支付，有工程合約、統一發票、支票及銀行相關帳戶
        資料影本附卷可稽，遂按實際支付之工程造價核定租賃
        所得為32,380,952元（即系爭二筆租賃所得15,916,500
        元及16,464,452元），通報被告併課原告88年度綜合所
        得稅。
      3.原告主張，其配偶於該年度已申報有租賃所得68,400
        元，此為實際取得之租金，未另向一大公司收取租賃所
        得15,916,500元及16,464,452元，且系爭雲林縣斗六市
        ○○路○段19號房屋並非由一大公司興建後，由原告之
        配偶林高彩霞取得所有權，而係由林宏吉自行籌資委託
        明信公司興建，其資金來源由林宏吉為共同債務人向三
        信商業銀行股份有限公司貸款，該銀行按工程進度核撥
        款項予明信公司，明信公司據此開立發票予林宏吉收執
        ，並非得設算租金者等情。經查卷附林宏吉之房屋租賃
        契約第3條規定，「甲方（即林宏吉）之房屋係由乙方
        （一大公司）出資興建，造價新臺幣貳仟貳佰貳拾壹萬
        壹仟元整，但依出租人名義為起造人，並約定25年內房
        租全免。時行情計算房租並予優待，且於租期屆滿時承
        租人將房屋無條件交與甲方，且出租人願以出租的土地
        連同地上物提供擔保予承租人向銀行辦理貸款融資，作
        為建築之需用資金」，經查三信商業銀行放款放出傳票
        ，貸款人為一大公司之負責人林漢東，林宏吉及林高彩
        霞等為借款保證人，借得款項係透過林漢東之帳戶轉為
        一大公司之支存帳戶，再由一大公司開立支票給付予明
        信公司，工程款係由承租人一大公司支付，非林宏吉自
        行籌資。另查一大公司88及89年度損益表及資產負債表
        並未列利息支出與短期借款、長期負債及其他負債，顯
        見兩公司間並無借貸關係，又該公司資產負債表及財產
        目錄未列房屋及建築未完工程，可見兩公司間亦無營造
        方面交易行為，原告主張與事實不符；又查原告之配偶
        雖無以現金方式收取房屋租金，惟房屋起造人確為林宏
        吉，依上揭財政部82年6月22日台財稅第8214894 74 號
        函釋規定，上開房屋實際支付之工程造價，應認係承租
        土地之對價，與租金之性質相同，被告核定增列租賃所
        得並無不合。惟林宏吉於雲林縣分局90年11月1日談話
        筆錄稱「系爭房屋88年、89年房屋稅及地價稅分別由本
        人及家母繳納，確無被代繳情事。」且一大公司88年度
        營所稅核定通知書稅捐科目欄為零，是其所稱，尚屬可
        採，依財政部85年5月22日台財稅第851905235號函釋規
        定，准予減除當年度所核定之必要損耗及費用，即扣除
        43%必要費用後，重行核定系爭二筆租賃所得為9,072,4
        05元及9,384,737元，與原核定租賃所得15,916,500元
        及16,464,452元之差額計13,923,810元，准予核減，並
        無不合。
    (二)罰鍰部分：
      1.按「納稅義務人應於每年2月20日至3月底止，填具結算
        申報書，向該管稽徵機關，申報其上一年度內構成綜合
        所得總額或營利事業收入總額之項目及數額，以及有關
        減免、扣除之事實，並應依其全年應納稅額減除暫繳稅
        額、尚未抵繳之扣繳稅額及可扣抵稅額，計算其應納之
        結算稅額，於申報前自行繳納。．．．」、「納稅義務
        人已依本法規定辦理結算申報，但對依本法規定應申報
        課稅之所得額有漏報或短報情事者，處以所漏稅額兩倍
        以下之罰鍰。」分別為行為時所得稅法第71條第1項及
        第110條第1項所明定。復按「．．．但應受行政罰之行
        為，僅須違反禁止規定或作為義務，而不以發生損害或
        危險為其要件者，推定為有過失，於行為人不能舉證證
        明自己無過失時，即應受處罰。」司法院釋字第275號
        解釋可資參照。
      2.經查本件原告88年度綜合所得稅結算申報，短漏報其本
        人及其配偶營利、利息及租賃所得計32,418,333元，短
        漏所得稅額12,420,584元，除補徵稅額外，另依首揭規
        定按漏稅額處以罰鍰4,376,500元（計至百元為止）。
        惟經於復查階段准予核減租賃所得計13,923,810元後，
        重行核算本件之短漏所得稅額6,851,060元，罰鍰亦變
        更為2,413,100元【6,851,060×（9,384,737×0.5＋
        9,109,786×0.2）/18,494,523，計至百元止】，與原
        處罰鍰4,376,500元之差額1,963,400元，已准予核減，
        並無不合。
    理  由
壹、兩造爭執之要點：
  一事實概述：
    (一)本案原告之配偶林高彩霞，將其所有坐落斗六市○○段社
      口小段100-134及100-106地號土地租予一大公司，但雙方
      沒有書立書面契約，亦不明其間之租金約定。
    (二)上開土地租約之雙方當事人，以口頭約定，由一大公司出
      資並以地主林高彩霞之子林宏吉名義為起造人，建造房屋
      （門牌號碼：雲林縣斗六市○○路○段19號1至4層）。
    (三)取得上開房屋之使用執照以後，再由林宏吉與一大公司簽
      訂房屋租賃契約（有書面契約為憑），供該公司經營電影
      院業務使用，房屋租約內容如下：
      1.租賃期間自民國（下同）88年4月1日起至113年3月31日
        止，25年內房租全免。
      2.於租期屆滿時承租人將房屋無條件交與房屋出租人。
      3.房屋及土地出租人願以出租的土地連同地上物提供擔保
        予承租人向銀行辦理貸款融資，作為建築之需用資金。
  二在上開事實基礎下，被告機關為以下之事實涵攝。
    (一)上開土地及房屋之所有權實質上均歸屬於原告。
      1.上開土地登記為原告配偶所有，其所有權歸屬之判斷極
        為明確。
      2.而房屋之歸屬，雖然其興建之始的起造人及興建完成之
        登記名義人均為原告（及其配偶）已成年之兒子林宏吉
        ，但是基於以下之理由，應認定其實質上仍屬原告所有
        。
        (1)林宏吉在法律上對該土地本來沒有使用權源，其在土
          地上興建房屋，將面臨被訴請拆除之可能。所以衡之
          常情，林宏吉應不會投入資本興建房屋在上開土地上
          。
        (2)而事後經查明，林宏吉雖為上開房屋之起造人，且為
          與營造廠商明信公司簽約興建之人。但是興建所用之
          資金實際上卻是由大一公司負責人林漢東向三信商業
          銀行貸款，林宏吉及原告配偶林高彩霞為借款保證人
          。借得款項係透過林漢東之帳戶轉為一大公司之支存
          帳戶，再由一大公司開立支票給付予明信公司。由此
          可以判斷林宏吉實際並無出資興建上開房屋之客觀事
          實，所以上開房屋也不會是林宏吉所有。
        (3)另外依林宏吉與大一公司簽定之書面租約，其上載明
          「房屋是由大一公司出資興建」，而大一公司出資興
          建房屋之經濟目的則是為了取得該房屋及坐落土地長
          達25年期間之使用權限，在法律上能夠提供此等使用
          權限者，只有原告配偶有此可能，所以原則上該房屋
          之所有權亦應歸屬於原告配偶。
    (二)又依前所述，房屋部分為大一公司出資為原告配偶所興建
      者，且原告配偶在25年之期間內無償讓大一公司使用上開
      土地及房屋，顯然房屋之造價是原告配偶出租土地及房屋
      所獲得之對價，在稅法上應定性為租賃所得，而依上開房
      屋之含稅造價（見林宏吉與明信公司間所簽立工程合約中
      之「工程總款欄」所載金額），計算出其不含稅之造價
      32,380,952 元，再按大一公司開立予原告配偶之房屋租
      賃所得免扣繳憑單所載之房屋租賃收入金額15,916,500元
      ，認定剩餘之16,464,452元則屬土地租金收入。
    (三)經扣除費用43%，房屋租賃所得金額為9,072,405元，土地
      租金所得為0000000元。
  三原告對以上之事實涵攝，其爭執之重心則主要落在事實層面
    ，而謂：「上開房屋為林宏吉自己出資興建者，故不得設算
    租金」云云。
貳、本院之判斷：
  一判斷結構之說明：
    按稅捐為法定之債，凡符合法定構成要件者，稅捐債務即行
    成立。而如果對稅捐成立所須具體之實體構成要件內容為分
    析，可以分為下述六類之構成要件「要素」，即：
    (一)稅捐主體。
    (二)稅捐客體。
      其中所得稅之稅捐客體為「所得」，而其又可再細分為以
      下之課題：
      1.所得之定義：
        其主要在討論何謂「收入」，以與「借貸」有所區別。
      2.所得之適格客體：
        討論「得到」的多種「收入」中，那些項目應在所得稅
        法承認其為「所得客體」。
      3.「所得」之歸類及量化：
        (1)歸類之所以與量化一起討論，主要是因為收入之歸類
          本身會決定其可否扣除成本費用及成本費用之範圍。
          而在「收入」轉化為「所得」的過程中，這個部分的
          討論會影響所得最終量化結果。
        (2)而量化之課題則是將「所得貨幣化」轉換為稅基。
          所得量化之基本假設是「貨幣之購買力不因時間的
            變化而改變」。
          所得量化之步驟有四，其順序分別是：
            A.「收入」的量化。
            B.以「收入成本費用配合原則」決定該收入所對應
              之「成本費用」範圍。
            C.上述「成本費用」的量化。
            D.「量化之收入」減「量化之成本費用」。
    (三)稅捐客體之「歸屬」：
      在所得稅法之部分，其下又可再細分為：
      1.時間上之「歸屬」（會牽涉到稅捐成立時點之判斷）。
      2.空間上之「歸屬」（會牽涉到是否為我國稅捐法制所規
        範之稅捐客體，例如是否為「中華民國來源所得」之判
        斷）。
      3.對主體之歸屬（涉及個案中適格納稅義務人之判斷）。
    (四)稅基之決定（即稅捐客體如何「量化」之課題）。
    (五)稅率。
    (六)稅捐減免事由。
  二而依循上開稅捐實體構成要件要素之分類體系，本案之爭點
    主要集中在所得之主體歸屬、時間歸屬與所得之量化等課題
    上（其中有部分爭點，原告未予主張，但應涉及法律之正確
    適用，本院亦一併說明之），茲說明如下：
    (一)其實在所得對主體之歸屬，本案雙方都沒有把其整個歸屬
      標準為清楚之說明，邏輯上均有跳躍之處。茲將本院之判
      斷結論說明如下：
      1.事實上本案中客觀存在之「所得」乃是大一公司使用系
        爭土地及房屋所在經濟上實際支付的對價。
        【註】：在此須注意，本案中完全不涉及「租金之擬制
                設算」課題，也與所得稅法第14條第1項第5類
                第3、4、5款全然無涉，雙方對此均有誤解。
      2.而這個實際支付之「對價」範圍到底有多大，包不包括
        系爭房屋興建成本之付出（系爭房屋之興建成本即等於
        大一公司支付予明信公司之工程款，而且應該含營業稅
        款才正確，被告機關扣除該稅款雖有不妥，只是基於「
        不利益變更禁止原則」，本院不再深究），乃是本案首
        應決定之爭點。
        (1)對此原告雖謂：「上開房屋興建款項出自林宏吉之自
          有資金，所以與大一公司無涉」云云。
        (2)但是原告上開辯解不僅與各項經行政機關調查結果所
          呈現之客觀事證不符（此等客觀事證均詳事實欄所載
          ），而且其在經驗法則上最無法自圓其說之處在於：
          「如果房屋是林宏吉出資興建者，則大一公司為何可
          以無償使用系爭土地及房屋25年」，難道是原告或林
          宏吉「贈與」大一公司土地及房屋之使用權限嗎﹖
        (3)因此本院認為大一公司上開工程費之支出為使用系爭
          土地及房屋之對價，而獲得此項對價者即有「所得」
          產生。
      3.而此筆所得對主體之歸屬，固然在理論上可以解為歸屬
        於林宏吉（因為書面租約是林宏吉與大一公司簽立者，
        而出租人可以不必是出租標的物之所有權人），但如果
        真係如此，則原告配偶即有贈與土地使用權，甚至加上
        房屋所有權或使用權予林宏吉之客觀事實，其須繳納鉅
        額之贈與稅，林宏吉亦須就取得之租金收入繳納個人綜
        合所得稅，如此對其等更為不利。事實上原告也從未為
        此等主張，並提出具體事證為憑。
      4.是以本院基於原告配偶權益之維護，本諸實質課稅原則
        ，採經濟觀察法而認為：雖然房屋租約由林宏吉出面訂
        立，但其租賃獲利實質上仍應歸屬於原告配偶。
    (二)至於所得之現實時點（即所得之時間歸屬），因為個人綜
      合所得稅採現金收付制，所以本案中在房屋興建完成，原
      告配偶即取得該房屋興建價格之租賃所得（嚴格言之，其
      造價應該含營業稅在內，因為營業稅之實質負擔人為貨物
      或勞務買受人）。
      【註】：類似本案事實特徵之「建房以抵償租金」案例中
              ，在採權責發生制之營利事業，其租金所得現實
              時點之認定方式則詳本院93年度訴字第618號判
              決。
    (三)另外有關所得之量化問題，則可分述如下：
      1.由於本案中原告配偶取得之「所得」不是「房屋」實物
        ，而是大一公司「因興建房屋而支出之（含稅）工程款
        」，此等工程款已屬貨幣，所以沒有貨幣化之問題。
        【註】：之所以認定本案原告配偶取得之所得非屬「房
                屋」之實物，而是興建房屋之工程款，其原因
                在於大一公司並沒有取得該房屋所有權，再移
                轉予原告。
      2.而有關費用減項之認定，被告機關也按推計之標準予以
        扣除，此點兩造間也無爭議。
      3.在法律上真正有意義，但未為兩造指出者則為：類似本
        案「多年收入一次獲致」之情形，是否要引入「變動所
        得」之概念來調整之所得數額。而本院基於下述之理由
        ，採否定之看法：
        (1)現行變動所得之實證法規範為所得稅法第14條第3項
          ，其規定內容如下：
          個人綜合所得總額中，如有自力經營林業之所得、受
          僱從事遠洋漁業，於每次出海後一次分配之報酬、一
          次給付之撫卹金或死亡補償，超過第4條第4款規定之
          部分及因耕地出租人收回耕地，而依平均地權條例第
          77條規定，給予之補償等變動所得，得僅以半數作為
          當年度所得，其餘半數免稅。
        (2)上開條文規定內容之解釋，雖然稅捐稽徵機關一向認
          為該條文係就「變動所得」之種類採取列舉規定，但
          本院並不同意此等意見，而認為因為條文中有「...
          『等變動所得』」之文字，而認其條文所列舉態樣僅
          屬「例示」，而非「列舉」，應包括其他與例示案型
          相近似之其他種類變動所得。
        (3)但上述其他種類之「變動所得」應如何詮釋，則仍應
          回到上述例示「變動所得」種類之共同特徵定之。而
          上述例示變動所得之共同特徵則係：「多年付出所對
          應之收入一次實現，其原因出於『事務本質』使然，
          而非出於納稅義務人之自我選擇」。因為變動所得之
          法理基礎在於納稅義務人於單一年度取得屬於過去數
          年度累積之所得，若於取得年度將該累積而來之所得
          以累進稅率課稅，顯失公平，故有減半課稅之規定。
          則適用變動所得之前提，必須該所得與勞務之對應性
          夠具體、明顯（代表取得之所得係由逐年累積之努而
          來），始有減半課徵之適法性及正當性。
        (4)在此如欲擴張變動所得之概念，固然可以進一步及於
          「多年付出所對應收入之一次實現，其原因事實客觀
          上非納稅義務人事前所可預料者」。不過卻絕不可及
          於「因納稅義務人有意識的選擇，才導致多年付出所
          對應之收入一次實現」。其間之道理在於：
          如前所述，現金收付制是為了因應個人沒有設帳之
            現實環境，基於稽徵經濟原則之考量而被接受，所
            以此一原則不僅與量能課稅之理想不盡相符，同時
            也給予納稅義務人操縱所得實現時點之機會，形成
            稅捐規避之溫床，這種情形在稽徵實務上已經必須
            耗費鉅額之人力及物力來處理。
          此時如果再承認納稅義務人有意識操縱所得實現時
            點所形成之一次性收入也可以適用「變動所得」之
            法規範。鑑於現行有關「變動所得」法規範之粗糙
            程度，稅捐規避之機率更將大輻度提高，茲說明如
            下：
            A.現行「變動所得」法規範（所得稅法第14條第3
              項）之缺失同時表現在其構成要件與法律效果上
              ，其不區分變動所得之「原因事實」以及「對應
              成本產生時期之長短」，即一律以收入之半數來
              量化稅基，適用結果自然容易造成不公。
            B.例如2年對應之成本一次發生收入1,000,000元，
              本來1年預計收入為500,000元，假設500,000元
              所對應之稅率為20%，1,000,000元所對應之稅率
              為40 %。適用變動所得之結果，納稅義務人應繳
              納之稅款僅為100,000元。但如果按權責發生制
              之原理計算其卻應該共計繳納200,000元（每一
              年度100,000元）。如果再配合適當的稅捐規避
              作為，將大量減低納稅義務人原本應負擔之稅負
              。
            C.因此基於納稅義務人自己意願所形成之收入一次
              實現，不僅要考量納稅義務人有無稅捐規避之意
              圖，也無定性為「變動所得」之法理基礎存在。
      5.在上開法理基礎下，本案並無適用變動所得之餘地，因
        為以上多年租賃所對應之租賃所得一次實現，實出於原
        告配偶有意識地自由選擇所致。
  三總結以上所述，被告機關有關本稅數額之認定於法無違，原
    告所辯各節，均非有據，無從推翻上開認定結論。
  四裁罰部分：
    (一)按「納稅義務人已依本法規定辦理結算申報，但對依本法
      規定應申報課稅之所得額有漏報或短報情事者，處以所漏
      稅額兩倍以下之罰鍰。」為所得稅法第110條第1項所明定
      。
    (二)本件原告客觀上既取得上開收入，而不予申報，應認其有
      漏報所得之故意，違章事證明確，揆諸首揭規定，被告機
      關分別按有無開立扣繳憑單而處以漏稅額0.2倍或0.5倍之
      罰鍰，自屬有據，且該裁量決定本身並無「裁量怠惰」、
      「裁量逾越」或「裁量濫用」違法之處，應認該「裁罰」
      部分之規制性決定為合法。
參、綜上所述，本件原處分於法無違，訴願決定予以維持亦無違
    誤，原告訴請撤銷為無理由，應予駁回。
據上論結，原告之訴為無理由，爰依行政訴訟法第98條第3項前
段，判決如主文。
中　　華　　民　　國　　94　　年　 　7　　月　 13  　 日
                        第五庭審判長  法  官  黃清光
                                      法  官  陳國成
                                      法  官  帥嘉寶
上為正本係照原本作成。
如不服本判決，應於送達後20日內，向本院提出上訴狀並表明上
訴理由，如於本判決宣示後送達前提起上訴者，應於判決送達後
20日內補提上訴理由書（須按他造人數附繕本）。
中　　華　　民　　國　　94　　年　 　7　　月　 13  　 日
         　　　　　　　    　         書記官  蘇亞珍
